【裁判字號】    92,台上,1648
【裁判日期】    920402
【裁判案由】    殺人未遂
【裁判全文】
最高法院刑事判決                              九十二年度台上字第一六四八號
    上  訴  人  甲○○○○○○.
右上訴人因殺人未遂案件，不服台灣高等法院台南分院中華民國九十一年十二月三十
一日第二審判決（九十一年度上訴字第一二一一號，起訴案號：台灣台南地方法院檢
察署九十一年度偵字第三六二三、三六八三號），提起上訴，本院判決如左：
    主  文
上訴駁回。
    理  由
按刑事訴訟法第三百七十七條規定，上訴於第三審法院，非以判決違背法令為理由，
不得為之。是提起第三審上訴，應以原判決違背法令為理由，係屬法定要件。如果上
訴理由狀並未依據卷內訴訟資料，具體指摘原判決不適用何種法則或如何適用不當，
或所指摘原判決違法情事，顯與法律規定得為第三審上訴理由之違法情形，不相適合
時，均應認其上訴為違背法律上之程式，予以駁回。本件原判決認定上訴人DAUNGTO-
NG PHITAK （皮塔），因與同為泰國籍勞工阿潘前曾在卡拉ＯＫ店因細故發生爭執，
上訴人記恨在心。於民國九十一年三月三十一日二十二時二十分許，上訴人基於殺人
之犯意，攜帶短刀一支在身，與基於幫助上訴人殺人之猜坡、山亞（以上二人業經原
審以幫助殺人罪判處罪刑確定）相約，由猜坡攜帶長刀一把，山亞騎乘腳踏車後載上
訴人，猜坡獨自騎乘一輛腳踏車，至臺南縣官田鄉○鎮村○○路二十七號前，上訴人
乃跳下腳踏車，持短刀刺殺阿潘左腹部及右胸部各一刀，猜坡及山亞二人為幫助上訴
人殺害阿潘，由山亞以腳踏車阻擋美紅、阿隆功趨前營救阿潘，嗣上訴人因美紅及阿
隆功之求情，而未再繼續殺害阿潘，而與猜坡、山亞隨即騎乘腳踏車逃離現場。嗣經
巡邏警員到場將受有右胸、左腹均有穿刺傷之阿潘送醫急救，始倖免於難等情。係以
上開事實，業據上訴人於第一審調查時、原審審理中坦承有殺傷告訴人阿潘，核與告
訴人及證人美紅、阿隆功於警、偵訊及原審審理中指訴、供證之情節相符。而上訴人
於被聲請羈押時，在第一審訊問時亦供承：刺被害人左腹部與右胸部，刺他是要致他
於死地等語。且共同被告猜坡於第一審審理中亦承認：當時發生事情時有二把刀，一
把短刀是上訴人的，一把長刀是我帶的等語。案發之後雖未扣得上訴人行凶用之短刀
，但案發是日，上訴人確有攜帶短刀，且其刺殺被害人時確係本於奪被害人生命之意
，至為明白。而胸、腹係人體重要臟器之所在，若因遭受刀傷而傷及內臟，確能危及
生命，此為一般人應有之認識。上訴人係成年人，且在工廠工作，對此當亦有所認識
，其持刀對告訴人阿潘之胸、腹之致命部位刺入，雖嗣因美紅等阻止（障礙），但仍
因此造成告訴人阿潘受傷，並有診斷證明書在卷足證。證人即告訴人阿潘之急救醫師
呂夏敏亦於案發翌日供證稱：阿潘之傷勢很嚴重，他共被殺了三刀，如果較慢送醫會
來不及救治，會有生命危險，目前仍有生命危險，危險性很高，按病歷記載胸部的傷
口約十公分，腹部的傷口約六公分等語。可見上訴人於下手之際，用力甚猛，下手甚
重，對於告訴人阿潘可能因此造成死亡之結果應有所預見，並且有意使其發生，堪以
認定。並以上訴人所辯無殺人犯意為不足採取，亦於理由內詳予指駁說明。因而撤銷
第一審關於此部分之判決，適用刑法第二百七十一條第二項、第一項之規定，論處上
訴人殺人未遂罪刑，已詳述其所憑之證據及其認定之理由，從形式上觀察，並無何違
法情形存在。上訴意旨略以：其於警詢時被刑求，警詢筆錄即不得採為論罪之依據，
而上訴人僅為國小教育程度，又係酒後所犯，原判決未審酌一切情狀卻科以重刑，亦
有判決不備理由之違法等語。惟查上訴人於第一審抗辯其於警詢時被警方以書本置於
其肚上毆打，並要求其承認犯罪等語，原判決雖未就此部分抗辯先於於事實為調查，
但原判決已敘明上訴人於被聲請羈押時，在第一審訊問時供承：刺被害人左腹部與右
胸部，刺他是要致他於死地等語，並依憑警詢以外之其他證據資料，詳敘認定上訴人
具有殺人犯意及殺人行為之理由。顯然除去上訴人警詢之筆錄，亦應為相同之認定而
得相同之判決結果。則原審此部分訴訟程序之違法，顯然於判決無影響，依據刑事訴
訟法第三百八十條之規定，不得為上訴之理由。而原判決亦已敘明審酌上訴人犯罪之
動機，因遠渡重洋至我國工作，不思與告訴人具有同鄉之情誼，卻因細故持刀挾怨報
復，恣意取人性命而未遂，對於告訴人阿潘之生命、身心，影響至深且鉅等一切情狀
，而量處上訴人罪刑，並無理由不備之違法情形。上訴意旨，未依據卷內訴訟資料，
對原判決究竟如何不適用法則或適用不當為具體之指摘，徒憑己見就原判決已說明事
項，或屬原審採證認事職權之適法行使，任意指摘為違法，且為單純事實之爭執，均
不得據為第三審上訴之合法理由。其就殺人未遂罪部分之上訴違背法律上之程式，應
予駁回。又刑事訴訟法第三百七十六條所列各罪之案件，經第二審判決者，不得上訴
於第三審法院，法有明文。本件上訴人因傷害案件，原審係依刑法第二百七十七條第
一項論處罪刑，核屬刑事訴訟法第三百七十六條第一款之案件，依前開說明，既經第
二審判決，自不得上訴於第三審法院，上訴人復就此部分提起上訴，顯為法所不許，
應併予駁回。
據上論結，應依刑事訴訟法第三百九十五條前段，判決如主文。
中      華      民      國    九十二    年      四      月      二      日
                              最高法院刑事第六庭
                                  審判長法官  吳  雄  銘
                                        法官  池  啟  明
                                        法官  石  木  欽
                                        法官  郭  毓  洲
                                        法官  吳  三  龍
      右正本證明與原本無異
                                              書  記  官
中      華      民      國    九十二    年       四     月      三      日


司法院資訊處製作；財團法人民間司法改革基金會備份。
